【裁判字號】    98,再,1
【裁判日期】    980219
【裁判案由】    再審之訴
【裁判全文】
臺灣彰化地方法院民事裁定  98年度再字第1號
再審原告  甲○○
再審被告  丙○○
上列當事人間請求履行協議等事件，再審原告對於民國96年11月
14日本院第一審確定判決（96年度訴字第724 號）提起再審，本
院裁定如下：
    主  文
再審之訴駁回。
再審訴訟費用由再審原告負擔。
    理  由
一、按再審之訴，應於30日之不變期間內提起。前項期間，自判
    決確定時起算，判決於送達前確定者，自送達時起算；其再
    審理由發生或知悉在後者，均自知悉時起算，民事訴訟法第
    500 條第1 項、第2 項前段定有明文。是提起再審之訴之原
    告，如主張其再審理由知悉在後者，應就所主張之事實負舉
    證之責任，徵以同法第501 條第1 項第4 款之規定尤無疑義
    。又抗告人遲至民國77年11月24日始提起本件再審之訴，顯
    已逾法定30日之不變期間，雖抗告人主張其知悉再審理由在
    後，但未對其知悉在後之事實，提出具體證據，以實其說，
    原法院因認抗告人提起再審之訴已逾不變期間，其再審之訴
    為不合法，以裁定駁回之，於法核無違誤（最高法院30年抗
    字第443 號判例及78年度台抗字第97號判決意旨參照）。次
    按再審之訴不合法者，法院應以裁定駁回之，民事訴訟法第
    502 條第1 項亦有明文
二、查本院96年度訴字第724 號請求履行協議等事件第一審判決
    ，於96年11月14日判決，並於96年11月23日送達兩造當事人
    ，嗣因兩造均未上訴而於96年12月17日確定，有本院送達證
    書及確定證明書附在原審卷內可憑，此經本院依職權調取該
    卷宗查閱詳細，然再審原告卻於98年1 月14日始向本院提起
    本件再審之訴，早逾上揭得提起再審之不變期間。
三、至再審原告雖主張因本院96年度訴字第724 號之共同被告丁
    ○○於94年間即因意外事故而昏迷、無意識能力，迄96年間
    進行96年度訴字第724 號訴訟時仍屬無意識能力之人，顯無
    訴訟能力，卻未經合法代理，故本院96年度訴字第724 號之
    確定判決有民事訴訟法第496 條第1 項第1 、5 、13款之再
    審事由；而再審原告係於98年1 月間始自配偶陳雅惠處得知
    丁○○上開無訴訟能力之事實，故本件提起再審之時間並未
    逾30日之不變期間等語。惟查：再審原告雖為上開主張，但
    並未舉出任何證據證明其所主張「丁○○係無訴訟能力人」
    及「其係98年1 月始知悉丁○○係無訴訟能力人」等語為真
    ；況再審原告與丁○○之住所地址分別為彰化縣鹿港鎮廖厝
    里廖厝巷129 號及同巷127 號，比鄰而居，且為姪叔關係，
    關係極為親密，如丁○○確自94年意外發生後陷於無訴訟能
    力狀況，再審原告豈有不知之可能。是縱丁○○確係無訴訟
    能力人，再審原告既未能就其係於98年1 月始知悉丁○○係
    無訴訟能力人之主張為舉證，該主張又有違常情，實無從憑
    採。
四、從而，再審原告逾期提起本件再審之事實至堪確定，本件再
    審之訴已不合法，本院自應依上揭規定之意旨，以裁定駁回
    其聲請。
五、末按訴訟標的對於共同訴訟之各人必須合一確定之必要共同
    訴訟，共同訴訟人中一人或數人所提起之上訴倘係合法，依
    民事訴訟法第56條第1 項第1 款規定，其效力固及於全體，
    惟如非合法，其效力自無及於全體之可言（最高法院89年度
    台聲字第61號）。再審原告提起本件再審之訴已逾30日不變
    期間而不合法乙節，既經本院認定如上，自無效力及於本院
    96年度訴字第724 號事件其他共同被告可言，是再審原告於
    再審聲請狀雖將乙○○、丁○○列為「視同再審原告」，實
    屬贅列，渠二人當非本院得併予審判之對象，附此敘明。
六、爰依民事訴訟法第505 條、第502 條第1 項、第95條、第78
    條，裁定如主文。
中    華    民    國    98    年     2    月    19    日
                  民事第二庭    法  官  吳永梁
以上正本係照原本作成。
如對本裁定抗告，須於裁定送達後10日內向本院提出抗告狀。
中    華    民    國    98    年    1     月    19    日
                                書記官  陳美敏


司法院資訊處製作；財團法人民間司法改革基金會備份。
